臺灣臺北地方法院民事判決
110年度簡上字第401號
上  訴  人  貝月敏 


被  上訴人  凃黃月娥
訴訟代理人  凃思瑋  
上列當事人間請求遷讓房屋等事件，上訴人對於民國110年10月5
日本院新店簡易庭110年度店簡字第770號第一審判決提起上訴，
本院於民國111年5月18日言詞辯論終結，判決如下：
    主  文
上訴駁回。
第二審訴訟費用由上訴人負擔。
　　事實及理由
一、被上訴人主張：上訴人於民國105年11月1日向伊承租新北市
    ○○區○○路000號前半段房屋（下稱系爭房屋），並簽訂租賃
    契約，約定租賃期間自105年11月1日起至111年10月31日止
    ，每月租金為新臺幣（下同）9,000元，押租金2萬元，且應
    於每月1日給付當月租金（下稱系爭租約），上訴人並已依
    約給付押租金。惟上訴人自109年11月起即未依約繳納租金
    ，至110年3月止共積欠5個月租金共4萬5,000元，扣除押租
    金2萬元後，仍積欠110年1月份租金7,000元，及2、3月份租
    金各9000元，合計2萬5,000元（下稱系爭欠租），經伊於11
    0年1月4日、110年3月2日寄發存證信函及以LINE訊息催告上
    訴人給付租金及終止系爭租約，上訴人僅藉詞推託而未清償
    欠租並返還系爭房屋，爰依民法第455條規定及系爭租約第3
    、4條約定為請求等語。並聲明：㈠上訴人應將系爭房屋騰空
    返還予伊。㈡上訴人應給付伊2萬5,000元。
二、上訴人則以：被上訴人並非系爭房屋及坐落基地（下稱系爭
    土地）之所有權人，無從請求伊給付租金，且被上訴人以欠
    租為由終止系爭租約並不合法等語，資為抗辯。　
三、原審為上訴人全部敗訴之判決，即判命上訴人應將系爭房屋
    騰空返還予被上訴人，並給付被上訴人2萬5,000元。上訴人
    不服提起上訴，上訴聲明：㈠原判決廢棄。㈡被上訴人於第一
    審之訴駁回。被上訴人則答辯聲明：上訴駁回。　　
四、得心證之理由
　㈠上訴人得否拒付租金？
　1.按稱租賃者，謂當事人約定，一方以物租與他方使用收益，
    他方支付租金之契約，民法第421條第1項定有明文。又租賃
    非如消費借貸，係移轉物之所有權於相對人之契約，不過使
    承租人就其物而為使用收益。故出租人對其物有所有權或其
    他權利與否，全非租賃之成立要件（最高法院50年台上字第
    284號判決參照）。另租賃乃特定當事人間所締結之契約，
    出租人既不以所有人或處分權人為限，關於租賃之權利義務
    ，自存在於締約當事人之間。
　2.被上訴人主張兩造於105年11月1日簽訂系爭租約，由上訴人
    向其承租系爭房屋一節，業據其提出上訴人未爭執形式真正
    之系爭租約為證（見原審補字卷第15至18頁），堪信為實，
    依系爭租約第3條及第4條關於租金之約定，上訴人自有按月
    給付租金之義務。雖上訴人辯稱系爭房屋及系爭土地均非被
    上訴人所有，其得拒絕給付租金云云。惟依前揭說明，不論
    被上訴人有無系爭房屋及系爭土地之所有權或處分權，均得
    與上訴人簽訂系爭租約，並得依該租約對締約之承租人主張
    權利，上訴人自不得以被上訴人非系爭房屋或系爭土地所有
    人之詞拒付依系爭租約應付之租金，上訴人上開抗辯並不可
    採。
　㈡系爭租約是否已經被上訴人合法終止？
　1.按承租人積欠租金額，除擔保金抵償外，達二個月以上時，
    出租人得收回房屋，土地法第100條第3款定有明文。又承租
    人租金支付有遲延者，出租人得定相當期限，催告承租人支
    付租金，如承租人於其期限內不為支付，出租人得終止契約
    。租賃物為房屋者，遲付租金之總額，非達二個月之租額，
    不得依前項規定終止契約。其租金約定於每期開始時支付者
    ，並應於遲延給付逾二個月時，始得終止契約，民法第440
    條第1項、第2項亦定有明文。
　2.被上訴人主張上訴人未給付109年11月至110年3月租金等情
    ，為上訴人所不爭執，上訴人應於每月1日前繳納當月租金9
    ,000元，亦經系爭租約第3、4條約明（見原審補字卷第17頁
    ），則被上訴人於110年1月4日以存證信函及LINE訊息催告
    上訴人給付租金時（見原審補字卷第21頁、第33至41頁），
    上訴人已欠租達3個月。惟上訴人經催告後，並未給付欠租
    ，亦未給付110年2月及3月之租金，合計已欠租4萬5,000元
    （5個月租金），縱先以押租金2萬元抵償，仍積欠被上訴人
    租金2萬5,000元，已逾2個月之租金額，且109年11、12月份
    之租金，於此時亦已遲延給付達2月以上，是依民法第440條
    第1項規定，被上訴人於110年3月2日以存證信函及LINE訊息
    通知上訴人終止租約（該通知於同日到達上訴人，見原審補
    字卷第23至25頁、第43至49頁），應屬合法。
　㈢被上訴人依民法第455條規定請求上訴人騰空返還系爭房屋，
    依系爭租約第3、4條約定請求上訴人給付系爭欠租，有無理
    由？
　1.按承租人於租賃關係終止後，應返還租賃物；租賃物有生產
    力者，並應保持其生產狀態，返還出租人，民法第455條定
    有明文。又依系爭租約第3、4條約定，上訴人應於每月1日
    給付當月租金9,000元（見原審補字卷第17頁）。
　2.被上訴人主張系爭租約業經其110年3月2日終止，上訴人仍
    未清償欠租2萬5,000元等情，既認定如前，上訴人拒付租金
    之抗辯並不可採，亦如前述，則被上訴人依民法第455條規
    定請求上訴人騰空返還系爭房屋，並依系爭租約第3、4條約
    定請求給付系爭欠租，自有理由。
五、綜上所述，被上訴人依民法第455條規定請求上訴人騰空返
    還系爭房屋，並依系爭租約第3、4條約定請求上訴人給付系
    爭欠租，均有理由，應予准許。原審為上訴人敗訴之判決，
    核無不合。上訴意旨指摘原判決不當，求予廢棄改判，為無
    理由，應予駁回。　　　　
六、本件事證已臻明確，兩造其餘攻擊防禦方法及所援用之證據
    ，經審酌後認與本件判決結果無影響，爰不逐一論列，併此
    敘明。　　
七、據上論結，本件上訴為無理由，依民事訴訟法第436條之1第
    3項準用第449條第1項、第78條，判決如主文。　　
中　　華　　民　　國　　111 　年　　5 　　月　　30　　日
                  民事第六庭   審判長法　官　許純芳
                                     
　　　　　　　　　　　　　　　　　　 法  官　陳智暉
　　　　　　　　　　　　　　　　　　 
　　　　　　　　　　　　　　　　　　 法　官　許柏彥
以上正本係照原本作成。
本判決不得上訴。
中　　華　　民　　國　　111 　年　　5 　　月　　31　　日
                                    書記官  蔡庭復